【裁判字號】    89,簡上,29
【裁判日期】    890602
【裁判案由】    違反建築法
【裁判全文】
臺灣桃園地方法院刑事判決                          八十九年度簡上字第二九號
    上  訴  人
    即  被  告  甲○○
右列被告因違反建築法案件，不服本院中壢簡易庭八十八年度壢簡字第六０七號，中
華民國八十八年八月三十日第一審簡易判決（聲請簡易判決處刑案號：臺灣桃園地方
法院檢察署八十八年度偵字第六五一二號、第八０二五號）提起上訴，本院判決如左
：
        主  文
原判決撤銷。
甲○○對依建築法規定強制拆除之建築物，違反規定重建，處拘役伍拾日，併科罰金
新臺幣陸萬元，拘役如易科罰金，罰金如易服勞役，均以銀元佰元即新臺幣玖佰元
折算壹日。
        事  實
一、甲○○未經申請主管建築機關之審查許可並發給建築執照，即於民國八十七年一
    月間，在桃園縣中壢市○○街四十一號前方之法定空地建築二面磚牆及牆柱高度
    約三點三公尺，嗣於八十七年一月十二日經桃園縣政府工務局派員依法強制拆除
    後，竟又違反應申請許可始能建築之規定，復於八十七年十二月間，委請某不知
    情之土木承包商，在原地重新建築磚牆並架設鋼樑面積約二十五平方公尺（原審
    判決誤為三十平方公尺），嗣於八十七年十二月十六日、八十八年二月三日再為
    桃園縣政府工務局查獲。
二、案經桃園縣政府工務局報請臺灣桃園地方法院檢察署檢察官偵查後聲請簡易判決
    處刑。
        理  由
一、訊據被告固不否認於右揭時、地，未經申請主管建築機關之審查許可並發給建築
    執照即建築二面磚牆及牆柱，嗣經桃園縣政府工務局派員依法強制拆除後，復委
    請某不知情之土木承包商在原地重新建築磚牆並架設鋼樑面積約二十五平方公尺
    ，惟矢口否認涉有違反建築法拆除重建犯行，辯稱：僅係補強而未重建云云。經
    查：（一）被告於右揭時、地，未經申請主管建築機關之審查許可並發給建築執
    照而建築二面磚牆及牆柱後遭強制拆除之事實，並有桃園縣政府工務局八十八年
    四月十九日八八桃縣工建（戊）字第三八九六號函、桃園縣政府八十七年一月五
    日處理興建中違章建築聯合稽查通知單暨第一次稽查相片影本二幀、桃園縣政府
    工務局違章建築結案通知單（稿）、拆後相片影本二幀等附卷可稽。（二）被告
    確有於上開牆壁及牆柱遭強制拆除後，復在上址建築磚牆並架設鋼樑面積約二十
    五十平方公尺，有桃園縣政府八十七年十二月十六日處理興建中違章建築聯合稽
    查通知單、桃園縣政府八十八年二月三日處理興建中違章建築聯合稽查通知單、
    拆後重建相片影本六幀等附卷可按。（三）按建築法所稱之建築物，為定著於土
    地上或地面下具有頂蓋、樑柱或牆壁，供個人或公眾使用之構造物或雜項工作物
    ，建築法第四條第一項定有明文。查被告嗣於上址重新建築磚牆，另所興建鋼樑
    係銜接於上開磚牆，附合不能分離，均屬定著於地面上之牆壁及樑柱，揆之上開
    規定，即屬建築法所指之建築物，且證人即工務局人員呂柏齡亦證稱該鋼樑確可
    供興建房屋之用，而興建中建築物，若經拆除後復在同址重建，即屬拆除後重建
    等語，是被告所為確已該當違反建築法第九十五條之犯行。再被告雖陳稱係因前
    次興建遭拆除經鄰居興訟後法官諭知命其補強云云。然查，被告未經申請主管建
    築機關之審查許可並發給建築執照即在上址興建磚牆，其違法在先，後桃園縣政
    府工務局派員依法執行強制拆除，尤應注意興建建築物應先依建築法規定申請許
    可後為之，縱令於民事訴訟中法官權衡兩造主張勸諭被告應注意填補鄰居損失並
  避免危害鄰棟建築物，惟此並非謂被告即當然毋庸遵守建築法令任意為之，即其
    興建建築物之行為仍應嚴遵建築法令之規範，始屬正辦。其空言狡飾謂僅係補強
    而非興建及託言本院民事庭法官諭令圖免其上開違反建築法犯行云云，洵無足取
    。綜上，本案事證明確，被告犯行堪以認定，應予依法論科。
二、核被告所為，係犯建築物法第九十五條之違法重建罪。又其係委請不知情之土木
    承包商為之重建，為間接正犯。原審對被告論罪科刑，原非無見。惟查，被告係
    委請不知情之包商為之重建，屬間接正犯，原審疏未論此，容有未洽。被告上訴
    意旨否認犯罪，雖無理由，然原判決既有可議，自應由本院撤銷改判。爰審酌被
    告犯罪之動機、目的、手段、興建違建之面積、所生危害及被告犯後態度等一切
    情狀，量處如主文所示之刑，並分別諭知拘役易科罰金及罰金易服勞役之折算標
    準。
據上論斷，應依刑事訴訟法第四百五十五條之一第三項、第三百六十九條第一項前段
、第三百六十四條、第二百九十九條第一項前段，建築法第九十五條，刑法第十一條
前段、第四十一條、第四十二條第二項，罰金罰鍰提高標準條例第二條，現行法規所
定貨幣單位折算新台幣條例第二條，判決如主文。
本案經檢察官呂理銘到庭執行職務。
中      華      民      國    八十九    年      六      月      二      日
                                臺灣桃園地方法院刑事第一庭
                                    審判長法  官 吳 爭 奇
                                          法  官 曾 雨 明
                                          法  官 熊 祥 雲
右正本證明與原本無異。
不得上訴
                                          書記官 沈 秀 珍
中      華      民       國   八十九     年     六      月      五      日
附錄本判決論罪科刑依據之法條：
建築法第九十五條：
依本法規定強制拆除之建築物，違反規定重建者，沒入其在現場之建築材料，並處一
年以下有期徒刑、拘役或科或併科三萬元以下罰金。


司法院資訊處製作；財團法人民間司法改革基金會備份。
